臺灣高雄地方法院刑事裁定　　　　　　　99年度審自字第20號
自　訴　人　劉建興
　　　　　　劉建顯
　　　　　　劉智惠
　　　　　　劉智華
自訴代理人　孫守濂律師
　　　　　　許泓琮律師
被　　　告　陳俊鴻
　　　　　　郭禹廷
共　　　同
選任辯護人　王伊忱律師
　　　　　　陳景裕律師
　　　　　　鄭美玲律師
上列被告等因業務過失致死等案件，經自訴人提起自訴，本院裁
定如下：
    主  文
自訴駁回。
    理  由
一、本件自訴意旨略以：
  (一)被告郭禹廷為財團法人私立高雄醫學大學附設中和紀念醫院
    （下稱高醫）核磁共振室主任、被告陳俊鴻則為民國99年1
    月2 日核磁共振室值班醫師，均為從事業務之人。緣被害人
    即自訴人之母劉林招玉於99年1 月1 日晚間因喉嚨不適、手
    麻，前往高醫急診，並住進高醫神經內科病房，由被告林欣
    欣（由本院審理中）擔住主治醫師。99年1 月2 日主治醫師
    林欣欣與住院醫師巡房後，乃為被害人安排進行核磁共振造
    影檢查，惟被告郭禹廷、陳俊鴻，事前均疏未評估被害人當
    時之身體極端不舒服狀況下，是否仍適合施打腦部機能障礙
    之顯影劑以及施打顯影劑後其是否會發生藥物過敏現象，竟
    即貿然對之施打顯影劑。嗣被害人於施打造影劑後，在檢查
    中發生頭部明顯躁動之現象，無法繼續核磁造影檢查，經核
    磁共振室技術人員以電話告知護理人員表示病患頭部明顯躁
    動，無法配合實施檢查，護理人員轉知被告陳俊鴻、郭禹廷
    ，詎其等2 人並未親自到場詳加診察，即貿然於11時50分開
    立處方，囑對被害人施打鎮靜劑，強行繼續實施檢查，但被
    害人於施打第一劑鎮靜劑後，於實施檢查中，其頭部仍然躁
    動，核磁共振室人員乃於中午12時許再以電話通知被告陳俊
    鴻、郭禹廷。被告陳俊鴻、郭禹廷本應注意被害人於施打第
    一劑鎮靜劑後，頭部仍然躁動，鎮靜劑顯無法壓抑其頭部躁
    動而告無效，其頭部躁動應係出於身體之其他病症所產生之
    症狀，或係因施打顯影劑所引起之過敏反應，已不適合再繼
    續做核磁共振，亦不適合再次施打第二劑之鎮靜劑，乃竟再
    次應注意而疏未注意，亦未親自診察劉林招玉之身體狀況，
    竟即草率、貿然又於12時4 分開立處方，再度囑對之施打第
    二劑之鎮靜劑，導致被害人於施打第二劑之鎮靜劑後，因多
    次藥劑影響身體器官功能，旋於實施核磁共振檢查中，身體
    器官不堪負荷而突然休克，而於99年1 月24日不治死亡。
  (二)被告郭禹廷、陳俊鴻與神經內科值班醫師劉思妤（由本院審
    理中）於99年1 月2 日被害人變成植物人後，知悉事態嚴重
    ，意圖為掩飾自己之醫療疏失責任，竟基於變造私文書之犯
    意，將自訴人劉建顯所簽立之「核磁造影（MRI)檢查說明同
    意書」項目予以變造；被告2 人復與神經內科值班醫師劉思
    妤、神經內科主治醫師林欣欣、神經內科住院醫師林懿慧（
    由本院審理中）為脫免該院遲延急救之醫療責任，而於該院
    「Code team 心肺復甦紀錄單」上就被害人「病況發生時間
    」欄之時間，虛偽不實記載為當日「12：28分」，延後15分
    鍾之久，並於被害人99年1 月2 日之「護理紀錄」內，就核
    磁共振室人員電話告知病人休克病情危急之正確時間為「12
    ：13分」，虛偽記載為：「．．約12：25pm核磁共振室人員
    以電話告知護理人員病人在檢查室病情危急，護理人員馬上
    告知醫師後至核磁共振室。at12：26pm核磁共振室人員訴病
    人呈現cyanosis，血壓量不到，call 9797 ，at12：30 pm
    call team 予插管及心臟按壓，at 12 ：35pm bosmine
    lamp iv st..」等語，而將施用bosmine 之正確時間「13：
    02分」，故意提早登載為「12：35分」施用，而於業務上所
    製作之文書故意登載不實，致生損害於被害人住院病歷、護
    理紀錄之正確性，因認被告陳俊鴻、郭禹廷涉犯刑法第276
    條第2 項之業務過失致死罪、同法第210 條變造私文書罪、
    第215 條業務登載不實罪而提起自訴云云。
二、按法院或受命法官於自訴案件第1 次審判期日前訊問及調查
    結果，如認案件有刑事訴訟法第252 條、第253 條、第25 4
    條之情形者，得以裁定駁回自訴，同法第326 條第3 項定有
    明文。
三、自訴意旨固以被告郭禹廷、陳俊鴻為核磁共振室主任及值班
    醫師，因對被害人劉林招玉之診療與照護有注意義務之違反
    致被害人死亡，嗣為掩飾其等與醫院醫療過失責任，而於「
    核磁造影（MRI)檢查說明同意書」、「Code team 心肺復甦
    紀錄單」、「護理紀錄」為變造及業務登載不實之行為，因
    認其等所為構成刑法第276 條第1 項業務過失致死、同法第
    210 條變造私文書、第215 條業務登載不實文書罪云云。訊
    據被告郭禹廷、陳俊鴻堅決否認有何業務過失致死、變造私
    文書及業務登載不實文書等犯行，被告郭禹廷辯稱：我是高
    醫放射科之主治醫師並兼核磁共振室主任，99年1 月2 日、
    同年月3 日為星期六、日，我都沒有上班，關於被害人在核
    磁共振室發生之狀況，我也完全不知情。被告陳俊鴻則以：
    我是高醫神經內科加護病房之主治醫師，被害人於99年1 月
    2 日下午送到加護病房後，才由我負責，當時我並不在現場
    ，我在99年1 月4 日星期一上班時才知道這件事情等語置辯
    。
四、經查：
  (一)被告郭禹廷為高醫放射科主治醫師及核磁共振室主任，而被
    告陳俊鴻則為高醫神經內科加護病房主治醫師等節，業據被
    告2 人供述明確，且為自訴人所不爭執（見本院卷第124 頁
    ），被告陳俊鴻並非自訴意旨所指99年1 月2 日核磁共振室
    值班醫師，先予敘明。
  (二)又被告郭禹廷於99年1 月2 日並未上班一情，有高醫影像醫
    學部醫師值班表存卷可參；而被告陳俊鴻於99年1 月2 日僅
    負責神經內科加護病房（ICU ）之查房工作，亦有99年1 月
    份ICU 主治醫師值班表及cover 一覽表附卷可憑（分別見本
    院卷第152 頁～第153 頁），是被告郭禹廷、陳俊鴻等2 人
    自99年1 月1 日被害人入院後，至其於同年1 月2 日急症發
    生時，均非負責診治、照護被害人之醫師，於被害人休克施
    行急救時亦未在場，自無自訴意旨所指「擅對被害人施打腦
    部機能障礙顯影劑」、或「於被害人實施核磁共振檢查發生
    頭部躁動時，在未親自到場檢查之情形下，逕囑對之施打鎮
    靜劑」等注意義務違反，從而，亦無為脫免自己與醫院之醫
    療過失責任擅於「核磁造影（MRI)檢查說明同意書」、「
    Code team 心肺復甦紀錄單」、「護理紀錄」為不實登載或
    變造之可言。堪認自訴意旨所指被告陳俊鴻為99年1 月2 日
    核磁共振室之值班醫師，與擔任核磁共振室主任之被告郭禹
    廷於被害人核磁共振檢查發生頭部躁動時均在場，而對被害
    人之診治、照護有注意義務之違反，嗣為脫免醫療過失責任
    而偽造文書等節，應係誤認，難予遽採。
五、綜上所述，依卷存客觀事證，尚不足以認定被告郭禹廷、陳
    俊鴻有自訴人所指業務過失致死、偽造文書等犯行，又經本
    院命自訴人指出被告2 人上開犯行之證明方法，自訴人隨即
    具狀撤回對被告2 人之自訴（見本院卷第240 頁，惟依刑事
    訴訟法第325 條第1 項規定，自訴人得撤回自訴者，僅限於
    告訴或請求乃論之罪，本件自訴意旨所指被告郭禹廷、陳俊
    鴻涉犯之業務過失致死、變造文書、業務登載不實文書等罪
    ，核均非告訴或請求乃論之罪，是自訴人對被告2 人撤回自
    訴於法未合，併予敘明），此外，本院復查無其他積極證據
    足認被告郭禹廷、陳俊鴻有上開犯行，被告2 人之犯罪嫌疑
    不足，而有刑事訴訟法第252 條第10款情形，揆諸首揭說明
    ，本件自訴應予駁回。
據上論斷，應依刑事訴訟法第326 條第3 項、第252 條第10 款
，裁定如主文。
中    華    民    國   100    年    1     月    21    日
              刑事第十庭        審判長法  官  廖建瑜
                                      法  官  楊珮瑛
                                      法  官  王  琁
以上正本係照原本作成。
如不服本裁定，應於送達後5日內，向本院提出抗告狀。
中    華    民    國   100    年    1     月    21    日
                                      書記官  王淑娟